【裁判字號】    98,易,1293
【裁判日期】    990129
【裁判案由】    詐欺
【裁判全文】
臺灣高雄地方法院刑事判決              98年度易字第1293號
公  訴  人  臺灣高雄地方法院檢察署檢察官
被      告  丁○○
上列被告因詐欺案件，經檢察官提起公訴（98年度偵字第27353
號）及臺灣板橋地方法院檢察署移送本院併辦（併辦案號：98年
度偵字第24460 號），被告於準備程序就被訴事實為有罪之陳述
，經本院合議庭裁定由受命法官獨任行簡式審判程序，判決如下
：
    主  文
丁○○幫助犯詐欺取財罪，處有期徒刑肆月，如易科罰金，以新
臺幣壹仟元折算壹日。緩刑貳年。
    事  實
一、丁○○雖可預見提供自己帳戶予他人使用，易淪為犯罪集團
    作為財產犯罪之工具，竟基於幫助他人詐欺之間接故意，於
    民國98年5 月1 日，透過報紙小廣告得知，在署立桃園醫院
    附近，將其於渣打商業銀行股份有限公司（下稱渣打銀行）
    大樹分行所開立帳號00000000000 號帳戶之存摺、金融卡（
    含密碼）交付予年籍不詳綽號「勇哥」之成年男子（下稱「
    勇哥」）。「勇哥」及其所屬之詐欺集團成員於收受丁○○
    之存摺、提款卡及密碼後，基於意圖為自己不法所有之犯意
    聯絡，而為下列犯行：
  (一)於98年5 月2 日晚上8 時49分許，由該詐騙集團之成員撥打
    電話予丙○○，對其佯稱為奇摩購物人員，因會員系統問題
    ，誤將丙○○帳戶設定為定期扣款，旋於同日晚上10時29分
    許，復由另一詐騙集團成員撥打電話予丙○○，對其佯稱為
    台中銀行客服人員，要求丙○○至提款機前依其指示操作辦
    理更正，丙○○不疑有他，乃至位於高雄縣鳳山市○○路與
    保泰路口之渣打銀行提款機前依其指示操作，而領出新臺幣
    （下同）9 萬6000元後，存入丁○○前述帳戶中，嗣後丙○○發覺帳戶已無存款而報警處理，惟前揭匯入之款項已遭該
    詐欺集團成員提領一空，而詐欺取財得逞。
  (二)於98年5 月2 日晚上10時許，由該詐騙集團之成員撥打電話
    予甲○○，對其佯稱為MOMO購物台人員，因扣款過程錯誤，
    須依其指示操作辦理更正，甲○○不疑有他，遂至臺南市○○路渣打銀行提款機前依其指示操作，而存入8 萬8000元至
    丁○○前揭帳戶內，嗣後甲○○於存款後發覺有異而報警處
    理，惟前揭款項已遭該詐欺集團成員提領一空，而詐欺取財
    得逞。
二、案經法務部調查局航業員調查處高雄站報告臺灣高雄地方法
    院檢察署檢察官偵查起訴及臺灣板橋地方法院檢察署檢察官
    併案審理。
    理  由
一、本件係經被告丁○○於準備程序當庭表示認罪，而經本院裁
    定以簡式審判程序加以審理，依據刑事訴訟法第273 條之2
    、第159 條第2 項之規定，不適用傳聞法則有關限制證據能
    力之相關規定，合先敘明。
二、訊據被告丁○○坦認上開犯行，核與證人即被害人丙○○、
    甲○○之證述相符，復有被告上開帳戶之活期性存款結清帳
    戶明細查詢、被害人丙○○存摺內頁影本、被害人丙○○存
    款之渣打銀行自動櫃員機交易明細表、被告持用之00000000
    00門號通聯查詢、被害人甲○○存款之渣打銀行自動櫃員機
    交易明細表等證物在卷可稽，足認被告上開自白核與事實相
    符，應可採信，上開事實堪信為真實。本件事證明確，被告
    犯行洵堪認定，應依法論科。
三、核被告所為，係基於幫助他人詐欺之間接故意，提供前揭帳
    戶資料予「勇哥」所屬之詐騙集團而助益詐欺行為之實行係
    犯刑法第30條第1 項前段、刑法第339 條第1 項之幫助詐欺
    取財罪。又被告以幫助他人詐欺取財之意思，參與犯罪構成
    要件以外之行為，為幫助犯，應依刑法第30條第2 項之規定
    ，按正犯之刑減輕之。被告以交付上開帳戶之單一幫助行為
    ，幫助「勇哥」所屬之詐欺集團成員詐欺被害人丙○○、甲○○2 人，乃一行為觸犯數罪名，為想像競合犯，應依刑法
    第55條之規定，從一重幫助詐欺取財罪處斷。被害人甲○○
    被詐欺部分之犯罪事實雖未經檢察官起訴，惟此部分與起訴
    之部分有裁判上一罪關係，本院自得併予審理。
四、爰審酌被告提供存摺、提款卡及提款密碼幫助他人詐欺取財
    ，既助長他人犯罪，增加政府查緝困難，危害交易秩序與社
    會治安，且造成本案被害人之財產損失，惟犯後坦認犯行，
    態度尚佳，且已與被害人和解，取得被害人之諒解，並書立
    和解書約定賠償被害人等之損失（本院卷第58至59頁），並
    斟酌被害人等所受損等一切情狀，量處如主文所示之刑，並
    諭知如主文所示之易科罰金折算標準。又查被告未曾因故意
    犯罪而受有期徒刑以上之宣告，有臺灣高等法院被告前案紀
    錄表1 份可稽，因一時失慮而觸犯刑責，事後已坦承犯行，
    深具悔意，並取得被害人之諒解，被害人並當庭表示可予被
    告緩刑之機會（本院卷第57頁），且被告係因為求兼職，而
    因間接故意始觸犯本案，經此刑之宣告後，應知不得輕易將
    個人之帳戶資料交付他人使用，而無再犯之虞，爰依刑法第
    74條第1 項第1 款之規定宣告緩刑2 年，用啟自新。
五、被害人丙○○另於郵局提款機依該詐欺集團之指示分別匯入
    000-000000000 及000-00000000000 帳戶，共計3 萬0084元
    ；被害人甲○○另匯款2 萬9989元至000-0000000000000 帳
    戶，因非屬丁○○之帳戶，與丁○○無涉本院自無庸審理，
    附此敘明。
據上論斷，應依刑事訴訟法第273 條之1 第1 項、第299 條第1
項前段、刑法第339 條第1 項、第30條第1 項、第2 款、第41條
第1 項前段、第55條、第74第1 項第1 款，刑法施行法第1 條之
1 ，判決如主文。
本案經檢察官乙○○到庭執行職務。
中    華    民    國    99    年    1     月    29    日
                  刑事第四庭    法  官  施介元
以上正本證明與原本無異。
如不服本判決應於收受送達後10日內向本院提出上訴書狀，並應
敘述具體理由；如未敘述上訴理由者，應於上訴期間屆滿後20日
內向本院補提理由書（均須按他造當事人之人數附繕本）「切勿
逕送上級法院」。
中    華    民    國    99    年    1     月    29    日
                                書記官  葉玉芬
附錄本判決論罪科刑法條
中華民國刑法第339條
意圖為自己或第三人不法之所有，以詐術使人將本人或第三人之
物交付者，處5 年以下有期徒刑、拘役或科或併科1 千元以下罰
金。
以前項方法得財產上不法之利益或使第三人得之者，亦同。
前2 項之未遂犯罰之。

司法院資訊處製作；財團法人民間司法改革基金會備份。
